【裁判字號】    95,保險,37
【裁判日期】    950718
【裁判案由】    給付補償金
【裁判全文】
臺灣高雄地方法院民事裁定              95年度保險字第37號
原      告  丙○○
被      告  財團法人汽車交通事故特別補償基金
                      樓
法定代理人  乙○○
訴訟代理人  甲○○
當事人間請求給付補償金事件，本院裁定如下：
  主      文
本件移送臺灣臺北地方法院。
  理      由
一、按訴訟之全部或一部，法院認為無管轄權者，依原告聲請或
    依職權以裁定移送其管轄法院，民事訴訟法第28條第1 項定
    有明文。
二、本件原告依強制汽車責任保險法（下稱強制車險法）第40條
    第1 項第2 款，起訴請求被告給付補償金等情，固據提出交
    通事故證明書及保險公司拒絕理賠書（均影本）等文件為證
    ，惟被告則具狀以本院無管轄等語，資為抗辯。
三、原告主張本院對於系爭事件具有管轄權云云，無非係以強制
    汽車責任保險條款約定：「因本保險契約發生訴訟時，約定
    以要保人．．或請求權人住所所在地之地方法院為管轄法院
    ．．」等語，暨援引民事訴訟法第24條第1 項合意管轄法院
    為其依據。惟按，汽車交通事故發生時，請求權人因下列情
    事之一，未能依本法規定向保險人請求保險給付者，得於本
    法規定之保險金額範圍內，向特別補償基金請求補償。為強
    制車險法第40條第1 項所明定。依上所述，顯見原告得向被
    告請求給付補償金，乃法律所明定，與保險契約無涉。易言
    之，兩造間並不存在保險契約關係，此參諸上述條文揭示：
    「．．未能依本法規定向保險人請求保險給付者．．得．．
    向特補償基金請求．．」等語益明，亦徵本件與原告成立強
    制汽車責任保險者，係另有他人。從而，原告本於強制汽車
    責任保險契約合意管轄條款，主張原告為請求權人，而原告
    之住所設於本院轄區之前金區，故本院對於系爭訴訟具有管
    轄權云云，即屬無據。次查，本件因非專屬管轄案件，自得
    適用民事訴訟法第25條擬制管轄，故本院仍訂民國95年7 月
    28日為言詞辯論期日，惟被告於言詞辯論期日前，既具狀以
    本院無管轄權，資為抗辯，則所謂擬制管轄，無由發生，併
    予敘明。
四、又查，被告主事務所設於臺北巿松山區○○路○ 段2 號18樓
    乙節，業據原告陳述綦詳，核與被告具狀陳述情節相符，堪
    可認定。依民事訴訟法第2 條第2 項規定，本件應由臺灣臺
    台北地方法院管轄系爭訴訟之第一審。玆原告向無管轄權之
    本院起訴，顯係違誤。爰依職權將本件移送於該管轄法院。
五、依民事訴訟法第28條第1項，裁定如主文。
中    華    民    國    95    年    7     月    18    日
                      民事第二庭法  官  李昭彥
正本係照原本作成。
如對本裁定抗告須於裁定送達後10日內向本院提出抗告狀，並繳
納裁判費新台幣1,000元。
中    華    民    國    95    年    7     月    18    日
                                書記官  余幼芳


司法院資訊處製作；財團法人民間司法改革基金會備份。
